【裁判字號】    88,上易,994
【裁判日期】    890202
【裁判案由】    詐欺
【裁判全文】
臺灣高等法院臺南分院刑事判決            八十八年度上易字第九九四號   Ｃ
      上  訴  人
      即  被  告  乙  ○  ○
      選任辯護人  黃  紹  文  律師
右上訴人因詐欺案件，不服臺灣臺南地方法院八十八年度自字第一二六號中華民國八
十八年四月二十九日第一審判決，提起上訴，本院判決如左：
      主      文
上訴駁回。
      事      實
一、乙○○意圖為自己不法之所有，明知其所有之一枚日本明治十年之十元古金幣係
    贗品，竟隱瞞之，於民國（下同）八十七年二月間某日，持之前往台南市○○路
    ○段一七二號丁○○住處，向丁○○兜售，丁○○因不能識別該枚日本古金幣之
    真偽，乃與乙○○同往戊○○處，請戊○○加以鑑定，然戊○○因從未見過類似
    此類之古幣，一時無法鑑定其真偽，乙○○即信誓旦旦向丁○○保證該枚日本古
    金幣確屬真品，丁○○因此陷於錯誤，以新台幣（下同）六十萬元之價格向乙○○購入該古幣。數日後戊○○以七十萬元向丁○○買受該枚日本古金幣，並數度
    量測鑑定，發現該古幣之直徑、重量等與日本古金幣目錄所載不符，而逕找乙○○欲退回該古幣，於雙方未談妥前，丁○○因其子喜好收藏古幣，惜售該古幣，
    而請求戊○○准其取回古幣，戊○○遂將丁○○欲取回古幣之事告以乙○○，乙○○即交待戊○○：「唐先生係外行，你不要向唐先生說該古金幣是假的。」等
    語，嗣戊○○於交還該古幣予丁○○時，即未將該古幣為贗品乙節告知丁○○。
    丁○○於購得該古幣後，於八十七年五月二十七日攜帶該枚古幣前往日本東京都
    千代田區神田鍛治町三之四公樂大樓「神田古錢」鑑定結果，發現係屬偽造品，
    經再詢以戊○○，始發現上情，而知悉受騙。
二、案經丁○○提起自訴。
      理      由
一、訊據上訴人即被告乙○○固不否認有於右揭時地以六十萬元之代價出售日本明治
    十年之十元古金幣予自訴人丁○○之事實，惟矢口否認有何詐欺犯行，辯稱：伊
    出售予自訴人之古幣確係真品，伊於八十七年一月十三日曾攜該枚古幣到自訴人
    處鑑賞，之後自訴人即數次以電話洽詢要求讓他收藏，伊不堪自訴人多次要求出
    讓，始將古幣出售予自訴人，並非伊向自訴人兜售，且該枚古幣係伊於十幾年前
    在台北中華路看到，以伊之第六感判斷該古幣是真品而買下的，而以國父紀念金
    幣五套、總統紀念幣三枚、及現金五萬元購得。自訴人經營買賣金飾、各國金銀
    幣多年，怎會看不出此古幣之真偽，而伊係喜收集古幣之愛好者，怎敢以偽品向
    自訴人實施詐騙？再伊絕未曾向戊○○稱不要向自訴人說古幣是假的云云。
（一）惟查，右揭事實，業據自訴人指述綦詳，而被告兜售系爭日本明治十年古金幣
      時曾與自訴人之子唐蒼澂拿該枚古金幣至台南市慶昌珠寶銀樓拍照存證，業經
      證人即慶昌珠寶銀樓負責人甲○○到庭證稱屬實，並有系爭古金幣照片二張附
      卷可稽（該枚金幣業經自訴人庭呈閱後發還）。又系爭古金幣確係被告出售於
      自訴人之古幣，且戊○○發現古幣是偽造時曾打電話給被告，被告竟要求戊○○別告知自訴人古幣是假的等情，業據證人戊○○於原審及本院到庭證述明確
      ，被告既供承其與戊○○並無仇恨，則衡情戊○○應無設詞誣陷被告之理，是
      證人戊○○之上開證詞，應屬可採。
（二）次查，日本明治四年、九年、十年、十三年均有發行十元之金幣，每枚金幣直
      徑均為二九．四二公厘，重量十六．六六公克，此有自訴人提出之日本貨幣商
      協同組合於西元一九九八年出版之「日本貨幣型錄」書本第七頁所載之十元金
      幣圖文說明可稽，而系爭古幣其直徑為二九．四一公厘、重量十六．七公克，
      則有台南市金銀珠寶公會金飾鑑定報告書乙紙在卷可考，足見系爭古幣與真品
      之直徑、重量均有差異。又該枚古幣確係贗品，有日本東京都千代田區神田鍛
      治町三之四公樂大樓「神田古錢」董事長加納維華於平成十一年三月十四日出
      具之證明書及譯文影本在卷可憑。況依上開書籍之記載，日本明治十年之古金
      幣僅發行三十六枚，相當珍貴稀有，被告若非明知該古幣為贗品，衡情其於取
      得古幣後應會送請鑑定機關鑑定其真偽，豈有僅憑其第六感即認定該古幣為真
      品即逕予收藏之理。又被告既以六十萬元之高價出售系爭古幣予自訴人，若該
      古幣確係向他人所購買，衡情應有盤算其當初購入之價格，惟其於原審訊問時
      竟稱：當初以多少錢買下，因時隔太久，伊記不清了云云，經原審不予採信後
      ，始於本院審理中供稱：係以國父紀念金幣五套、總統紀念幣三枚、及現金五
      萬元購得云云，其前後供述不一，顯非實情。綜上所述，被告明知系爭古幣為
      贗品而竟隱瞞實情，向自訴人施以詐術保證係真品，使自訴人誤信其言而以高
      價購買，其有詐欺之意圖甚明，所辯顯係事後圖卸刑責之詞，不足採信，本件
      事證明確，被告犯行洵堪認定。
（三）又證人丙○○雖於本院審理中到庭證稱：八十一年台新銀行在台北舉辦貨幣特
      展時，被告曾經拿十元古金幣託伊拿去展覽，但因時間太久，伊不能確定是否
      本件古金幣等語；又稱：做金幣之模子用久後會磨損，故大小會有點差別，重
      量也有差別，但差別不會很多，百分之一都不到，如只製造三十六枚金幣應該
      不會磨損等語，則證人丙○○既不能確定被告託其拿去展覽之金幣為系爭古金
      幣，亦不能肯定如明治十年只製造三十六枚金幣會造成磨損之情形，是其上開
      證詞，並不足資為被告有利之證據，併予敘明。
二、核被告意圖為自己不法之所有，以詐術使人將本人之物交付，所為係犯刑法第三
    百三十九條第一項之詐欺取財罪。原審審酌被告犯罪之動機、目的、手段、所得
    利益、所生危害、年事已高，及其犯罪後飾詞狡辯，毫無悔意等一切情狀，引依
    刑法第三百三十九條第一項、罰金罰鍰提高標準條例第一條前段之規定，量處被
    告有期徒刑五月，以資懲儆。其認事用法核無違誤，量刑亦稱允當，被告上訴意
    旨，仍執前詞，指摘原判決不當，為無理由，應予駁回。
據上論結，應依刑事訴訟法第三百六十八條，判決如主文。
中    華    民    國      八十九      年      二      月      二        日
                                  臺灣高等法院臺南分院刑事第二庭
                                      審判長法官  游    明    仁
                                            法官  蔡    長    林
                                            法官  呂    佳    徵
右正本證明與原本無異。
不得上訴。
                                      法院書記官  陳    嘉    琍
中    華    民    國      八十九      年      二      月      九        日
附錄本案論罪科刑法條全文：
刑法第三百三十九條第一項：
意圖為自己或第三人不法之所有，以詐術使人將本人或第三人之物交付者，處五年以
下有期徒刑、拘役或科或併科一千元以下罰金。


司法院資訊處製作；財團法人民間司法改革基金會備份。
